臺灣臺北地方法院民事判決　　　　　　 99年度簡上字第556號
上　訴　人　沈小玲
被上訴人　　陳昭慶
訴訟代理人　蔡調彰律師
上列當事人間請求損害賠償事件，上訴人對於民國99年8 月11日
本院臺北簡易庭99年度北簡字第10778 號第一審判決提起一部上
訴，並為訴之擴張，本院於100 年12月8 日言詞辯論終結，判決
如下：
    主  文
原判決關於駁回上訴人後開第二項之訴部分，並訴訟費用之裁判
（確定部分除外）均廢棄。
上開廢棄部分，被上訴人應給付上訴人新臺幣肆萬肆仟貳佰肆拾
柒元。
其餘上訴駁回。
上訴人之擴張及追加上訴駁回。
第一、二審訴訟費用由被上訴人負擔五分之一，餘由上訴人負擔
。
    事實及理由
一、按訴之變更或追加，非經他造同意，不得為之。但請求之基
    礎事實同一、擴張或減縮應受判決事項之聲明者，不在此限
    ，民事訴訟法第446 條定有明文，上開規定，於簡易訴訟程
    序之第二審準用之，亦為同法第436 條之1 第3 項所明定。
    本件上訴人於原審依不當得利法則，請求被上訴人賠償上訴
    人利息損失新台幣（下同）20萬元，及自民國97年3 月30日
    至被上訴人付款之日即99年6 月15日止之遲延利息89,722元
    。上訴人就利息損失敗訴部分，未提起上訴，而就遲延利息
    部分，於第二審擴張請求1,100 元（即90,822 元－89,722
    元＝1,100 元），核屬擴張應受判決事項之聲明。另上訴人
    基於同一基礎事實，於本院追加利息損失、車馬費、狀紙費
    等雜費共5,000 元，雖被上訴人不同意上訴人所為訴之追加
    及擴張，惟核與民事訴訟法第255 條第1 項第2 款及第3 款
    規定並無不符，自應予准許。
二、上訴人起訴主張：坐落台北市○○區○○段1 小段538 、53
    8-1 地號土地（下稱系爭土地），原為兩造共有，經鈞院於
    97年11月14日以96年度重訴字第958 號判決（下稱另案判決
    ）被上訴人應補償上訴人850 萬元，而系爭土地由被上訴人
    取得。然被上訴人於97年12月10日就上開案件上訴至台灣高
    等法院，復於99年2 月8 日撤回上訴，被上訴人以此拖延點
    交，侵占上訴人16.5個月期間按850 萬元計算應得之利息，
    而被上訴人雖於99年6 月15日將上開850 萬元補償金匯入上
    訴人所有合作金庫銀行南京東分行第0000000-000000號帳戶
    ，惟被上訴人自上開判決確定日（即99年3 月30日）至被上
    訴人付款之日之99年6 月15日止，使上訴人喪失應得之利息
    90,822元。為此上訴人依不當得利之法律關係，請求被上訴
    人給付上揭遲延利息90,822元及利息損失、車馬費、狀紙費
    等雜費5,000 元共計95,822元等語。
三、被上訴人則以：系爭土地原為兩造共有，嗣經鈞院另案判決
    分割確定，上訴人應依判決主文所載，於被上訴人補償850
    萬元之同時，履行出賣人同一之擔保責任，前經被上訴人於
    99年4 月14日以台北仁杭郵局第957 號存證信函請上訴人配
    合辦理，並向鈞院聲請調解，經鈞院以99年度北司調字第29
    3 號調解事件受理在案，然上訴人拒不依民法第825 條分割
    共有物擔保責任點交系爭土地，又以空心磚及小盆栽擺放在
    巷道，致巷道無法進出，造成髒亂遭台北市環保局開單勸告
    ，被上訴人並無拖延上訴人點交之行為，上訴人提起本件訴
    訟，為無理由等語，資為抗辯。
四、原審為上訴人敗訴之判決，上訴人就利息損失敗訴部分，未
    提起上訴，已告確定，而就遲延利息部分不服，提起本件上
    訴，並為訴之聲明之擴張，且於二審追加利息損失、車馬費
    、狀紙費等雜費，而於本院為上訴聲明：(一)原判決不利上訴
    人部分（確定部分除外）廢棄；(二)被上訴人應給付上訴人95
    ,822元（原審原請求89,722元，擴張1,100 元，並追加5,00
    0 元）。被上訴人則答辯聲明：上訴駁回。
五、兩造不爭執之事項：
    查本件系爭土地原為兩造共有，前經本院於97年11月14日以
    96年度重訴字第958 號民事判決系爭土地准予合併分割，由
    被上訴人取得其中538 、538-1 地號土地，538-2 地號土地
    則由上訴人取得，被上訴人並應補償上訴人850 萬元，上訴
    人因不服該判決而於97年12月12日提起上訴，又於97年12月
    30日撤回上訴，被上訴人亦於97年12月10日提起上訴，嗣於
    99年2 月8 日撤回上訴而告確定，被上訴人已於99年6 月15
    日將上開850 萬元補償金匯入上訴人所有合作金庫銀行南京
    東分行第0000000-000000號帳戶等情，業據上訴人於原審提
    出上開另案民事判決為證，並經原審依職權調閱上開民事案
    卷全卷查核明確，且為兩造所不爭執，自堪信為真實。
六、得心證之理由：
    本件上訴人主張被上訴人雖依另案判決於99年6 月15日將應
    補償上訴人之850 萬元匯入上訴人所有合作金庫銀行南京東
    分行第0000000-000000號帳戶，惟被上訴人自另案判決確定
    日（即99年3 月30日）至被上訴人付款之日之99年6 月15日
    止，因遲未給付上訴人上揭850 萬元，故應依不當得利之法
    律關係，給付上訴人遲延利息90,822元及利息損失、車馬費
    、狀紙費等雜費5,000 元共計95,822元等情，為被上訴人所
    否認，並以上開情詞置辯，則本件爭點厥為：(一)上訴人請求
    被上訴人應給付遲延利息90,822元部分，是否有理由？(二)上
    訴人請求被上訴人應給付利息損失、車馬費、狀紙費等雜費
    5,000 元部分，是否有理由？茲分項析述如后：
  (一)上訴人請求被上訴人應給付遲延利息90,822元部分，是否有
    理由？
  1. 按無法律上之原因而受利益，致他人受損害者，應返還其
     利益。雖有法律上之原因，而其後已不存在者，亦同，民
     法第179 條定有明文。再按給付有確定期限者，債務人自
     期限屆滿時起，負遲延責任；給付無確定期限者，債務人
     於債權人得請求給付時，經其催告而未為給付，自受催告
     時起，負遲延責任。其經債權人起訴而送達訴狀，或依督
     促程序送達支付命令，或為其他相類之行為者，與催告有
     同一之效力；債務人遲延者，債權人得請求其賠償因遲延
     而生之損害。民法第229 條第1 項、第2 項、第231 條第
     1 項分別定有明文。又按當事人主張有利於己之事實者，
     就其事實有舉證之責任，民事訴訟法第277 條前段亦定有
     明文。
   2.本件上訴人主張被上訴人有遲延給付補償金850 萬元，被
     上訴人應自另案判決確定日（即99年3 月30日）至被上訴
     人付款之日之99年6 月15日止，給付上訴人90,822元之遲
     延利息等情，為被上訴人所否認，並以同時履行抗辯權置
     辯。經查，依本院另案96年度重訴字第958 號民事判決內
     容，被上訴人應補償上訴人之850 萬元，並未約定應給付
     之日期，應屬給付無確定期限債務，上訴人應提出證據證
     明已先經催告或上訴人就該筆款項有何預定利用之計畫，
     而被上訴人仍遲未給付之情，被上訴人始應負遲延責任。
     。上訴人於本院提出曾於99年4 月28日寄發存證信函予被
     上訴人，限被上訴人將該補償金匯入上訴人合作金庫銀行
     南京東支庫帳戶，並請被上訴人於土地完成登記日3 個工
     作天內完成交款，而被上訴人並於99年4 月29日簽收該存
     證信函，有上訴人提出之台北長春路郵局台北67支局第00
     0870號存證信函暨其回執在卷可稽（附於本院卷第11頁及
     第99頁），是上訴人主張被上訴人應自另案判決確定日（
     即99年3 月30日）起至上訴人寄發存證信函催告前應負遲
     延給付責任，依前開法文意旨，並非可採。兩造嗣於99年
     5 月5 日依本院另案判決辦理上訴人持分538 地號土地三
     分之一、被上訴人持有538-2 地號土地三分之二為所有權
     移轉登記，有土地登記謄本在卷可憑（附於原審卷第55頁
     及第56頁），則被上訴人即應依上訴人上揭存證信函之催
     告期限於土地完成登記日3 個工作天（即99年5 月9 日）
     起負對待給付之遲延責任，故上訴人請求被上訴人給付自
     99年5 月9 日起至99年6 月15日之遲延利息44,247元（計
     算式：8,50 0,000元×5％×38/365天＝44,247 元），即
     屬有理由，逾此範圍之請求，即屬無據，不應准許。
   3.至被上訴人以上訴人仍拒絕同意辦理其拆除已不在之台北
     市○○街42號建物滅失登記，並繼續將空心磚盆栽擺放巷
     道，阻礙另案判決屬被上訴人之538 地號土地不能進出齊
     東街一情，主張同時履行抗辯權云云，然為上訴人所否認
     。經查，被上訴人上開主張並非另案判決意旨所示，屬兩
     造應互負同時履行抗辯之範圍，是以被上訴人依此主張同
     時履行抗辯，顯非有理由，附予敘明。
   (二)上訴人請求被上訴人應給付利息損失、車馬費、狀紙費等
     雜費5,000元部分，是否有理由？
     上訴人雖另主張被上訴人應給付利息損失、車馬費、狀紙
     費等雜費5,000 元一情，然上訴人就此部分卻自承沒有證
     據可資證明（見本院卷99年11月4 日準備程序筆錄第2 頁
     ），且為被告所爭執，是以上訴人就此未能舉證以實其說
     ，尚無從認定，礙難准許。
七、綜上所述，上訴人請求被上訴人依不當得利之法律關係，給
    付44,247元之遲延利息，洵屬有據，應予准許。逾此範圍之
    請求，則屬無據，不應准許。是原審就上開應准許部分，為
    上訴人敗訴之判決，尚有未洽，上訴意旨就此指摘原判決不
    當，求予廢棄改判，為有理由，爰由本院將原判決此部分予
    以廢棄，改判如主文第二項所示。至於上訴人追加請求被上
    訴人應給付5,000 元之雜費部分，則無理由，應予駁回。
八、兩造其餘之攻擊或防禦方法，及未經援用之證據，經本院斟
    酌後，認為均不足以影響本判決之結果，爰不再逐一詳予論
    駁，併此敘明。
九、據上論結，本件上訴為有理由，擴張之訴為無理由。依民事
    訴訟法第436 條之1 第3 項、第450 條、第79條，判決如主
    文。
中    華    民    國   100    年    12    月    22    日
                民事第四庭    審判長法  官  張瑜鳳
                                    法  官  陳杰正
                                    法  官  陳靜茹
以上正本係照原本作成。
本件不得再上訴。
中    華    民    國   100    年    12    月    22    日
                                    書記官  鄭雅雲